【裁判字號】    99,訴,112
【裁判日期】    990428
【裁判案由】    損害賠償
【裁判全文】
臺灣臺北地方法院民事判決        九十九年度訴字第一一二號
原      告  丙○○  
被      告  丁○○保險股份有限公司
兼法定代理  乙○○  
人  
上二人共同
訴訟代理人  甲○○    住同上
上列當事人間損害賠償事件，本院判決如下：
    主  文
原告之訴及假執行之聲請均駁回。
訴訟費用由原告負擔。
    事實及理由
一、原告主張：被告乙○○為被告丁○○（下稱丁○○公司）之
    董事長兼負責人。原告於民國九十七年四月二十五日向被告
    丁○○公司投保「新傷害保險」，嗣保險契約有效期間內發
    生保險事故，向被告丁○○公司申請理賠遭拒，原告為此對
    被告丁○○公司提起給付保險金訴訟，經本院以九十七年度
    保險字第七二號民事案件進行審理。詎被告基於不願理賠保
    險金之故意，乃以其所調取原告於台北市立療養院之病歷，
    作為訴訟中之證物使用，致法院對原告作出不利益判決之認
    定。原告雖授權被告向台北市立療養院調取病歷，然被告所
    調取之病歷（下稱系爭病歷）並未蓋用醫院的大印，被告逕
    以之證物，已侵害原告在訴訟有利證明的權益，爰本於民法
    侵權行為之法律關係，請求被告應連帶賠償原告精神上損害
    新台幣（下同）二百萬元及應登報道歉，而為訴之聲明並求
    為判決：
    （一）被告應連帶給付原告二百萬元。（二）被告應連帶在
    中國時報、自由時報、聯合報、蘋果日報頭版以半版篇幅刊
    登道歉啟事一日。（三）原告陳明願供擔保請准宣告假執行
    。
二、被告辯稱：
（一）依兩造間所簽訂之新傷害保險關於殘廢保險金之申領即第
      十九條第二項約定「受益人申領殘廢保險金時，…必要時
      並得經受益人同意調閱被保險人之就醫相關資料，其費用
      由本公司負擔」，是以被告於受理原告意外險理賠金申請
      之際，為確認原告所持意外傷害保險金請求權之事實基礎
      ，並進一步釐清原告所主張殘廢程度之事實認定，於事前
      取得原告書面同意後，分別函詢台北市聯合醫院仁愛院區
      、行政院衛生署桃園療養院、行政院衛生署基隆醫院及台
      北市立聯合醫院松德院區等四家醫院。被告依約取得被告
      之就醫相關資料，程序均屬合法。相關病歷雖未具醫院防
      ，惟該病歷既係醫院依原告所出具之書面授權始提供予被
      告，且內容確係由醫院所製作無誤，關防之存否，與病歷
      內容本身形式或實質之真正之判斷無涉，是以被告之理賠
      調查作業，於法未有不符。
（二）原告於九十七年度保險字第七二號給付保險金訴訟中之請
      求權基礎事實，主要為九十六年六月間於自宅摔倒致「腰
      椎挫傷合併第二、三腰椎壓迫性骨折」及因外來精神刺激
      而發「精神分裂症」，惟前者依署立基隆醫院九十六年十
      二月二十一日之基醫病字第0960010175號函稱「依病歷記
      載及主治醫師意見，病患（即原告）於九十六年四月二十
      三日至九十六年十月十八日至本院中醫科門診，主訴腰痠
      、腰痛及咳嗽等症狀，於門診追蹤治療一段時間」，可知
      原告是否有摔倒意外，即容有疑，復其受傷事實，亦未達
      到殘廢程度，其請求權難謂成立；而後者係屬疾病，與兩
      造約定保險契約中關於「意外傷害事故」之要件不符，況
      原告於投保前，即六十一年起，陸續因精神分裂症前往台
      北市立聯合醫院松德院區及行政院衛生署桃園療養院就診
      ，其本已罹患精神疾病痼疾。本件原告所主張之事實既未
      符合意外傷害事故之構成要件，復未能證明其所受傷害係
      符合兩造簽訂保險契約約定之理賠要，業經本院及台灣高
      等法院先分別以判決駁回原告請求，被告依法並無給付保
      險金之義務，原告主張被告係基於不願理賠之故意，不法
      侵害原告之權利云云，顯於法無據。
（三）綜上，被告為答辯聲明並求為判決：原告之訴駁回。
三、經查，原告於另案即本院九十七年度保險字第七二號給付保
    險金事件，以原告向被告丁○○公司投保「新傷害保險」，
    之後原告於保險期間，其精神狀況遭遇外來精神刺激，導致
    精神失衡狀態，復因遭配偶告訴妨害性自主案件，引發精神
    分裂症而喪失工作能力，並因此罹患排尿困難及性心理性功
    能障礙等病症，而本於上開保險契約關係請求被告巴黎人壽
    公司給付保險金，被告則以原告早於六十一年間即曾因精神
    分裂症而陸續前往台北市立聯合醫院松德院區就醫等資為抗
    辯，並提出系爭病歷以為證據，被告前揭所辯經法院認為可
    採，並據以為認定事實之基礎，法院後為原告敗訴之判決，
    經原告提起上訴，仍經台灣高等法院為駁回原告上訴之判決
    等情事，有被告所提出之上開民事判決（被證一）及台灣高
    等法院九十八年度保險上字第三號民事判決（被證二）各一
    份為證，又查，系爭病歷其上並未蓋用醫院關防一事，亦為
    被告所不爭執，並有上開病歷資料一份卷附於本院九十七年
    度保險字第七十二號民事案件卷宗第一百零四頁為憑。是被
    告巴黎人壽公司於上開民事案件訴訟程序中，提出系爭病歷
    以為證據之一，法院並據以為認定事實基礎，而為原告不利
    之判決，應足以確認。
四、然原告主張被告於上開民事案件審理程序中，基於不願理賠
    保險金之故意，乃以其所調取之系爭病歷以為證據，致法院
    對原告為不利益之判決，而系爭病歷並未蓋用醫院的大印，
    被告逕以提出以為證據，已侵害原告於訴訟有利證明的權益
    ，已經侵害原告之權利，則為被告所不承認，並以前揭情事
    資為抗辯。按因故意或過失，不法侵害他人之權利者，負損
    害賠償責任。民法第一百八十四條第一項前段定有明文。是
    以侵權行為之成立，須以加害人之故意或過失不法行為、導
    致被害人之權利遭受侵害，始足當之。經查，原告於上開案
    件審理期間，對於系爭病歷之真正並未否認（見本院九十七
    年度保險字第七二號民事判決第六頁），而系爭病歷有無證
    據能力、對於待證事項之證據價值乃法院依自由心證加以判
    斷。系爭病歷既係被告經由原告書面同意後，由台北市立聯
    合醫院松德院區醫院、行政院衛生署桃園療養院及行政院衛
    生署基隆醫院所提供，已非不法取得，而被告巴黎人壽公司
    於九十七年度保險字第七二號民事案件審理中提出系爭病歷
    ，係用以盡其訴訟上之舉證責任，亦係其於訴訟上權利之正
    當行使，難認被告有何故意、過失之不法行為。況原告若認
    系爭病歷有如何之瑕疵，不能做為裁判之基礎，自應於該訴
    訟程序中提出證據抗辯，由原審法院就證據能力有無而做認
    定。再者，被告巴黎人壽公司於上開民事訴訟審理期間提出
    系爭病歷以為防禦方法，此為被告丁○○公司之訴訟上權利
    之正當行使，原告主張其於訴訟有利證明的權益受到侵害，
    難謂有據。
五、綜上所述，原告依據侵權行為之法律關係，請求被告應負侵
    權行為之連帶賠償責任，求為判決如其聲明所示，為無理由
    ，應予駁回。又原告之訴既經駁回，其假執行之聲請即失所
    附麗，應併予駁回。
六、又本案事證已臻明確，兩造其餘主張與攻擊防禦方法，經核
    均與本案判決結果無影響，爰不一一予以審酌，附此敘明。
據上論結，本件原告之訴為無理由，依民事訴訟法第七十八條，
判決如主文。
中    華    民    國    99    年    4     月    28  日
                  民事第四庭    法  官  匡偉
以上正本係照原本作成
如對本判決上訴，須於判決送達後二十日內向本院提出上訴狀
中    華    民    國    99    年    4     月    28  日
                                書記官  巫玉媛

司法院資訊處製作；財團法人民間司法改革基金會備份。
